【裁判字號】    92,簡上,359
【裁判日期】    921204
【裁判案由】    損害賠償
【裁判全文】
臺灣高雄地方法院民事判決  九十二年度簡上字第三五九號
    上  訴  人  甲○○
    被上訴人    乙○○
右當事人間請求損害賠償事件，上訴人對於中華民國九十二年八月六日本院高雄簡易
庭九十二年度雄簡字第二０一八號第一審簡易判決提起上訴，經本院於民國九十二年
十一月二十日言詞辯論終結，判決如左：
    主      文
原判決關於駁回上訴人後開第二項之訴部分，及該部分假執行之聲請，並訴訟費用之
裁判廢棄。
被上訴人應再給付上訴人新台幣壹萬貳仟元，及自民國九十二年六月十日起至清償日
止，按年利率百分之五計算之利息。
其餘上訴駁回。
第一審（除確定部分外），及第二審訴訟費用，由被上訴人負擔十六分之一，餘由上
訴人負擔。
    事      實
甲、上訴人方面：
  一、聲明：
    (1)原判決不利上訴人部分廢棄。
    (2)右廢棄部分，被上訴人應再給付上訴人新台幣（下同）十九萬七千元。
  二、陳述：除與原審判決書所載者相同茲予引用外，補稱：
      上訴人係國立台北工專（台北科技大學）畢業，曾任台灣機械股份有限公司工
      程師、中國石油公司工程師、教師等工作，目前在經銷台鹽產品，且於高雄市
      立高雄空中大學法律學分班進修中，有一定之社會地位，原審僅判命給付三千
      元，極不相當。
  三、證據：除援用原審之立證方法為證外，另提出臺灣高等法院高雄分院九十二年
      度上易字第一０三九號刑事判決、戶籍登記簿、高雄市立空中大學上課證、名
      片各一份為證。
乙、被上訴人方面：
  一、聲明：請求駁回上訴。
  二、陳述：除與原審判決書所載者相同茲予引用外，補稱：
      被上訴人目前沒有工作，名下房屋是他人以其名義購買，被上訴人目前係居住
      在妹妹所有之房屋。
    理      由
一、本件上訴人起訴主張：被上訴人於九十二年二月十八日下午三時許，在台灣高雄
    地方法院第二法庭九十一年度自字第五八二號誣告等案件審理時，以「他（指上
    訴人）看我看很久，說難聽一點，像色狼一樣。」等語辱罵上訴人，致上訴人受
    到名譽上損害，爰依民法第一百九十五條第一項向被上訴人請求精神慰藉金二十
    萬元及自民國九十二年六月十日起至清償日止，按年利率百分之五計算之利息。
    （其中三千元及其利息部分，經原審判命被上訴人給付，未據被上訴人上訴聲明
    不服，已告確定）。被上訴人則以：並沒有詆毀上訴人之意，其目前沒有工作，
    名下房屋是他人以其名義購買，其目前係居住在其妹妹所有之房屋等語資為抗辯
    。
二、上訴人起訴主張被上訴人於九十二年二月十八日下午三時許，在本院第二法庭當
    眾宣稱「他（指上訴人）看我看很久，說難聽一點，像色狼一樣。」等語之事實
    ，為被上訴人所不爭執，且被上訴人因前揭公然侮辱犯行，經本院及臺灣高等法
    院高雄分院判處罰金銀元一千元確定，有本院九十二年度自字第九十六號刑事判
    決及臺灣高等法院高雄分院九十二年度上易字第一０三九號刑事判決影本在卷可
    稽，是上訴人主張被上訴人有為上開言語堪信為真。
三、按「名譽為人格之社會評價，名譽有無受侵害，應以社會上對其評價是否貶損以
    為斷。刑法上妨害名譽罪之成立，固以公然侮辱或意圖散布於眾而指摘或傳述足
    以毀損他人名譽之事為要件。惟在民法上，若已將足以毀損他人名譽之事表白於
    特定第三人，縱未至公然侮辱之程度，且無散布於眾之意圖，亦應認係名譽之侵
    害，蓋既對於第三人表白足以毀損他人名譽之事，則其人之社會評價，不免因而
    受有貶損。」最高法院八十六年度台上字第三０五號裁判足參。是依此，於民法
    上是否有侵害他人之名譽，雖不以散布於眾或至公然侮辱為要件，但仍須他人所
    為之言語，足以貶損他人之社會評價為要。而揆諸一般人聽聞所謂「像色狼一樣
    」等語，足使人感覺係在針對某人之人格為漫罵或輕蔑，並使聽聞之人對該某人
    之品格、道德產生懷疑，致貶損該人之名譽，是以被上訴人既於本院審理刑事案
    件中指稱「他（指上訴人）看我看很久，說難聽一點，像色狼一樣。」等語，確
    足使上訴人之名譽受損，洵堪認定。
四、次按「不法侵害他人之身體、健康、名譽、自由、信用、隱私、貞操，或不法侵
    害其他人格法益而情節重大者，被害人雖非財產上之損害，亦得請求賠償相當之
    金額。」民法第一百九十五條第一項前段定有明文。又按「名譽被侵害者，關於
    非財產上之損害，加害人雖亦負賠償責任，但以相當之金額為限，民法第一百九
    十五條第一項定有明文，所謂相當，自應以實際加害情形與其名譽影響是否重大
    ，及被害者之身分地位與加害人經濟狀況等關係定之」、「慰藉金之賠償須以人
    格權遭遇侵害，使精神上受痛苦為必要，其核給之標準因與財產上損害之計算不
    同，然非不可斟酌雙方身分資力與加害程度，及其他各種情形核定相當之數額。
    」最高法院四十七年度台上字第一二二一號、五十一年度台上字第二二三號著有
    判例可稽。經查被上訴人不法侵害上訴人之名譽，而上訴人精神上亦受有痛苦，
    揆諸上開法條規定，上訴人請求賠償相當之金額，於法有據，應予准許。是本院
    審酌本件事實發生原因，及上訴人係台北工專畢業，曾任工程師、教師等工作，
    目前在經銷台鹽產品，並於市立高雄空中大學法律學分班進修中，此有上訴人提
    出之戶籍登記簿、高雄市立空中大學上課證、名片各一份在卷可憑，又被上訴人
    為上開言語時，當時有法官、書記官、通譯等人在場，上訴人因本件所受損害程
    度，另被上訴人係國中畢業，目前無業，於前開被訴妨害名譽案件審理中亦就其
    言語向上訴人致歉（見九十二年度自字第九十六號卷第五十頁）等情節，認上訴
    人請求被上訴人賠償前開非財產上之損害，以一萬五千元為適當，是上訴人請求
    被上訴人給付一萬五千元，及自九十二年六月十日起至清償日止，按年息百分之
    五計算之利息為有理由，應予准許，至逾此部分之請求為無理由，應予駁回。原
    審就上開應准許部分，除確定之三千元及利息部分外，為上訴人敗訴之判決，尚
    有未洽，上訴意旨，指摘原判決此部分不當，求予廢棄改判，為有理由，爰由本
    院予以廢棄改判如主文第二項所示。至上開不應准許部分，原審為上訴人敗訴之
    判決，經核與法並無不合，上訴意旨仍執前詞指原判決不當求予廢棄改判，為無
    理由，應駁回其上訴。
五、據上論結，本件上訴為一部有理由，一部無理由，依民事訴訟法第四百三十六條
    之一第三項、第四百四十九條第一項、第四百五十條、第七十九條，判決如主文
    。
中      華      民      國    九十二    年      十二    月      四      日
                                臺灣高雄地方法院民事第二庭
~B審判長法官  楊富強
~B法      官  劉定安
~B法      官  楊國祥
正本係照原本作成。
本判決不得上訴。
中      華      民      國    九十二    年      十二    月      四      日
~B法院書記官  光聰


司法院資訊處製作；財團法人民間司法改革基金會備份。
